臺灣臺中地方法院刑事判決　　　　　九十四年度易字第七號
　　公　訴　人　臺灣臺中地方法院檢察署檢察官
　　被　　　告　丁○○　男　4.
　　選任辯護人　陳光龍律師
　　被　　　告　甲○○　男　4.
　　選任辯護人　洪永叡律師
上列被告因違反商標法案件，經檢察官提起公訴（九十三年度偵
續字第二七六號），本院判決如下：
    主  文
丁○○未得商標權人同意，於同一商品，使用相同之註冊商標，
處有期徒刑肆月，如易科罰金，以參佰元折算壹日；扣案之仿冒
「CENTRAL」商標圖樣代號KB-26型之汽車零件壹支沒收。
甲○○無罪。
    犯罪事實
一、丁○○係「立超工業股份有限公司」（下稱立超公司）之負
    責人，其於民國九十二年六月間，接獲「正格實業有限公司
    」（下稱正格公司）負責人陳治齊之訂單，明知訂單中代號
    KB-26 型之汽車底盤零件，依陳治齊提供之樣品，上有如附
    件所示之「CENTRAL 」商標圖樣（該商標圖樣實際上為同以
    製造汽車零件為主要營業項目、原名「創新發工業股份有限
    公司」之「首富工業股份有限公司」（下稱首富公司）向經
    濟部智慧財產局申請註冊，指定使用於修正前商標法施行細
    則第四十九條即現行施行細則第十三條第一項第十二類之汽
    車橫拉桿、轉向器、底盤、十字接頭、傳動軸等汽車零件上
    ，現仍於專用期間中之商標，專用期間自九十一年七月一日
    起至一百年六月十五日止），非經商標權人之同意，不得使
    用相同之註冊商標於同一商品上，竟為獲取訂單，仍允予承
    製，而意圖欺騙他人、未經商標權人即首富公司之同意，於
    九十二年八月間，將陳治齊提供之樣品轉交予不知情之「佑
    鴻鍛造實業有限公司」（下稱佑鴻公司）負責人甲○○，委
    託其依樣開模後，製造該代號KB-26 型之汽車底盤零件。甲○○於接受委託後，即轉請不知情之「威玨興業股份有限公
    司」（下稱威玨興業公司）負責人林聰懿開模，並將林聰懿
    製作完成之模具，交由另亦不知情之「立大順企業有限公司
    」（下稱立大順公司）負責人巫文義實際生產、製造，而以
    一體成型之製造方式，在該代號KB-26 型之汽車底盤零件上
    ，打上如附表所示之「CENTRAL 」商標圖樣，數量達一千一
    百支。丁○○即以此方式，利用甲○○，於同一商品上，使
    用相同於首富公司之「CENTRAL 」註冊商標，並於加工完成
    後，均交予正格公司，而向正格公司收取貨款、完成販賣行
    為。嗣因首富公司之負責人丙○○於九十三年農曆年節期間
    ，在印尼經由代理商之告知及代理商同業之提供，攜回其中
    一支仿冒「CENTRAL」商標之KB-26型汽車底盤零件（為正格
    公司依印尼客戶提供之樣品向丁○○下訂後，出口至印尼）
    ，經返國追查，甲○○坦承係受丁○○之委託製造，而查悉
    上情（該支仿冒之汽車底盤零件，經丙○○於本院九十四年
    三月二十二日審理時庭呈扣案）。
二、案經首富公司訴由臺灣臺中地方法院檢察署檢察官偵查起訴。
    理  由
壹、丁○○有罪部分：
一、訊據被告丁○○對於：其為立超公司之負責人，九十二年六
    月間，其曾接獲正格公司之訂單，委託其生產包含KB-26 型
    汽車底盤零件在內之零件一批，其於接獲訂單後，即於九十
    二年八月間，轉委託被告甲○○代為生產、製造，嗣加工完
    成後，均交予正格公司，並向正格公司收取貨款等情坦承不
    諱，惟矢口否認有何未經告訴人首富公司之同意，於同一商
    品上，使用相同於首富公司系爭「CENTRAL 」註冊商標之行
    為，辯稱：「我有請甲○○幫我生產，但沒有叫他打上該商
    標，當時我是畫一個草圖給甲○○看，問他是否有此模具，
    他稱有，我就請他幫我開模生產。後來我請貿易商給我二個
    樣品，我有拿去給甲○○看，但其上並沒有CENTRAL 之商標
    」、「他做好後，我拿回來加工後就出貨了」、「甲○○交
    給我之貨，其上都沒有CENTRAL 之商標」（就正格公司交付
    樣品之時點與數量上，另稱：「是正格公司下的訂單，下單
    給我的時候，也都有給我樣品，他拿給我六種，但我現在都
    還給正格了」）云云。
二、經查，如附件所示之「CENTRAL 」商標圖樣，為告訴人首富
    公司（原名「創新發工業股份有限公司」）向經濟部智慧財
    產局申請註冊之商標，指定使用於修正前商標法施行細則第
    四十九條（現行施行細則第十三條第一項）第十二類之汽車
    橫拉桿、轉向器、底盤、十字接頭、傳動軸等汽車零件上，
    現仍於專用期間中（專用期間自九十一年七月一日起至一百
    年六月十五日止）等情，業有告訴人提出之商標註冊證、公
    司變更登記表附卷可稽（均附於發查卷）。是以，依商標法
    之規定，任何人於未經告訴人同意之情形下，自不得使用該
    相同之「CENTRAL 」商標於同一商品上。
三、被告丁○○雖辯稱：伊並無交付任何標示「CENTRAL 」商標
    之樣品或圖樣予被告甲○○云云（見偵字第一０二五０號卷
    第四十六頁檢察官訊問筆錄、第七十二頁以下答辯狀及第七
    十八頁所附之草圖）。然查：
  (一)被告甲○○與證人丙○○（即告訴人首富公司之負責人）於
    九十三年二月十一日，曾分別代表佑鴻公司與首富公司，就
    佑鴻公司有無受被告丁○○之委託，製造標示有「CENTRAL
    」商標之汽車底盤零件及後續之處理方案一事，在首富公司
    證人丙○○之辦公室簽立協議書（附於偵字第一０二五０號
    卷第十六頁及第十七頁）一份等情，業據證人丙○○及乙○○（為被告甲○○與證人丙○○雙方之友人，並於雙方簽署
    協議書時在場）分別於檢察官訊問時或本院審理中到庭證述
    甚詳（證人丙○○部分，見本院第二次審判筆錄第一二四頁
    ：證人乙○○部分，見偵續卷第十九頁檢察官訊問筆錄、本
    院第二次審判筆錄第四頁至第十五頁），並為被告甲○○所
    不否認（見偵續卷第二十一頁檢察官訊問筆錄、本院第一次
    審判筆錄第十八頁、第二十一頁至第二十九頁）。而依該協
    議書記載之內容：「甲方（按：指佑鴻公司）在此確認以下
    事項屬實：(一)甲方曾受立超工業股份有限公司代表人丁○○
    （以下簡稱第三人）之委託製造具CENTRAL 字樣之產品，並
    將之用於（標示於）商標法國際分類第十二類之商品上。(二)
    第三人曾交付欲量產之前揭商品（即汽車底盤零組件，見附
    表及附圖所示）一批予甲方」，是依本件被告甲○○於訴訟
    外之自白，被告丁○○原有交付樣品委託其生產標示有「CE
    NTRAL 」商標之汽車底盤零件之事實。
  (二)被告甲○○雖於嗣後改稱：伊固有受被告丁○○之委託製造
    汽車底盤零件一批，然其上並無使用「CENTRAL 」之商標圖
    樣，被告丁○○亦未指示伊生產或交付任何標示有「CENTRA
    L 」商標圖樣之樣品或草圖予伊；伊當時係受到告訴人之代
    表人丙○○之誤導而簽立上開協議書，且該協議書係告訴人
    一方事先擬妥，因告訴人之代表人丙○○一再聲稱：簽完就
    沒事了，首富公司並會另外將原交予他人生產之訂單，轉向
    佑鴻公司下單等語，伊才在未經詳閱協議書內容之情形下，
    簽署上開協議書云云（見九十三年十一月二十四日以後歷次
    檢察官訊問筆錄及本院審判筆錄）。惟查：
    1.證人乙○○於九十三年十一月二十四日接受檢察官訊問時
      即就：「他們雙方我都很認識，我是（以）一個和事佬的
      身分在場，想說大家簽一簽就沒有事。甲○○當時有承認
      『CENTRAL 』的字樣是他打的沒有錯，當時三個人都很和
      諧，沒有爭議才簽的協議書」等情證述甚明（見偵續卷第
      十九頁檢察官訊問筆錄；另參證人丙○○於本院九十四年
      三月二十二日審理中證述之簽立協議書過程，見該次審判
      筆錄第二十一頁、第二十二頁），足見上開所引協議書記
      載之內容，確係合於被告甲○○主觀上之認知，且被告甲○○於簽立協議書當時，並無任何受到誤導情事。
    2.即被告甲○○於九十三年六月十日、八月十日、八月二十
      三日接受檢察官訊問時，亦仍自承：「（你們是否有幫丁○○作一批汽車底盤零件之三角架，並打上CENTRAL 之商
      標？）有的。他們公司名稱是立超，卷內四張出貨單都是
      三角架，只是規格不同而已；其中只有一張品名為 KB-26
      之出貨單所生產之三角架，有打上該CENTRAL 之商標，其
      他的並沒有。KB-26 之產品我沒有模具，丁○○拿給我樣
      品並叫我以樣品去開模、生產」、「當時丁○○拿來之時
      ，‧‧‧只是叫我照樣品開模具生產而已」（見偵字第一
      ０二五０號卷第三十六頁檢察官訊問筆錄）、「（丁○○
      拿給你的樣品上面有無商標？）‧‧‧我只記得第一個字
      是C ，但其他的字因為打在黑色的零件上，我沒有仔細看
      ，所以不清楚」、「丁○○究竟有沒有拿樣品給你當生產
      的依據？）通常都是先傳真草圖過來，問我有沒有模具可
      以生產。當時其中KB-26 這項零件，因為我原先的模具已
      經改生產其他零件，所以丁○○叫我過去跟他拿樣品重新
      開模，拿樣品來時上面就有CENTRAL 的字樣，後來我把樣
      品拿給林聰懿開模」、「我生產給丁○○的零件如果他沒
      有叫我打上商標而我打上商標，那一定不會過的，反過來
      也一樣」（見偵字第一三０一七號卷第七頁、第八頁檢察
      官訊問筆錄）、「（丁○○拿給你KB-26 的零件樣品上是
      否有CENTRAL的商標？）我記得上面有C開頭的商標，但詳
      細的商標我不記得了」（見同前卷第十三頁檢察官訊問筆
      錄）等語，是上開協議書記載之內容，並無任何與被告甲○○主觀認知之事實不符之處，殆可確認。
    3.事實上，觀察被告甲○○歷次之供述，可以發現被告甲○○係自承認被告丁○○有交付樣品委託其生產標示有「CE
      NTRAL」商標圖樣之KB-26型汽車底盤零件，到答稱：記憶
      不清、忘記了，最後改為全盤否認之供述。然被告甲○○
      如確有受到告訴人之代表人丙○○誤導情事，則其至遲於
      告訴人提出本件告訴之時，因雙方已立於利害相對之立場
      （非如協議書第三條所約定告訴人不再追究其刑責），其
      對遭受證人丙○○誤導情事，亦應已瞭然於胸，則何以其
      於檢察官訊問之初，仍為合於協議書確認事實之自白？是
      綜觀被告甲○○之全部供述歷程，益可信其於協議書所確
      認之事實及前引偵查中之自白確係屬實（而從本件尚有證
      人乙○○介入協調、被告甲○○於經告訴人提出告訴後，
      仍於偵查初期坦承協議書所記載之內容屬實等情觀之，被
      告甲○○因受告訴人之代表人丙○○之利誘，而共同於協
      議書上為對被告丁○○不利之虛偽事實確認之可能性，亦
      應予排除），至其嗣後否認之言詞，既非可信，自不足為
      被告丁○○有利之認定。
    4.再證人乙○○於本院九十四年三月二十二日審理中，雖稱
      ：被告甲○○於簽名之前，並未翻閱協議書之內容，且被
      告甲○○於當時，並不確定自己有無生產仿冒告訴人商標
      之汽車底盤零件云云（見該次審判筆錄第六頁、第十一頁
      及第十二頁）。然前引該協議書記載之內容，既與被告甲○○主觀上認知之事實無違，是被告甲○○於簽名前，有
      無詳閱該協議書記載之內容，應已非重要（況依被告甲○○於九十三年七月十四日檢察官訊問時之供述，其於簽署
      協議書前，並非全無閱覽協議書之內容；見偵字第一０二
      五０號卷第六十五頁）；而證人乙○○於本院審理中所證
      之：被告告甲○○於當時，亦不確定自己有無生產仿冒告
      訴人商標之汽車底盤零件云云，非但與其前於偵查中所證
      之：「甲○○當時有承認『CENTRAL 』的字樣是他打的沒
      有錯，當時三個人都很和諧，沒有爭議才簽的協議書」等
      情不符，綜觀乙○○於本院審理中證述之意旨，亦處處可
      見迴護被告甲○○之痕跡（如：其證稱與甲○○於簽約當
      時，在首富公司證人丙○○之辦公室停留達一個半小時之
      久，該丙○○所稱之「仿冒汽車底盤零件」由小姐攜入置
      於桌旁之檔案架上，距離被告甲○○僅約一公尺，卻又證
      稱被告甲○○無法見及該零件云云，其證述之過程與結論
      ，顯與事理不符；見該次審判筆錄第四頁至第十五頁），
      證人乙○○於本院審理中所為之前開證述，或於本件事實
      之認定無影響（被告甲○○於簽立前，有無翻閱協議書之
      內容部分），或與其先前於偵查中所述及本件已明之事實
      不符（被告甲○○於簽立協議書時，有無確認曾經生產標
      示有「CENTRAL 」商標之汽車底盤零件一事），均不足採
      為對被告丁○○有利之認定。
  (三)依上所述，被告丁○○曾交付標示有「CENTRAL 」商標圖樣
    之代號KB-26 型汽車底盤零件之樣品予被告甲○○，指示其
    依樣生產之事實，應可確認。
四、再因被告丁○○否認犯罪，是被告丁○○於委託被告甲○○
    生產系爭代號KB-26 型之汽車底盤零件時，主觀上對於該「
    CENTRAL 」之圖樣為告訴人註冊取得之商標一事是否已有認
    識？固不得而知，惟該原標示於代號KB-26 型之汽車底盤零
    件樣品上之「CENTRAL 」圖樣，既具有商標之外觀，被告丁○○於交予被告甲○○依樣生產前，對於該圖樣實際上已否
    經他人向經濟部智慧財產局申請註冊為商標？商標權人為何
    ？指定使用於何類商品上？現是否仍於專用期間中？等縱無
    明知，然該圖樣既係標示於實物之樣品上，正格公司又僅係
    從事進出口貿易之行商（見被告丁○○之供述及證人陳治齊
    於檢察官訊問時之證言），被告對於該圖樣可能已經他人先
    行註冊使用於汽車底盤零件、且現仍於專用期間一情，自無
    法解為完全不知，其猶將該樣品交予產業下游之被告甲○○
    生產，對於因之而生未經商標權人同意於同一商品上使用他
    人已註冊之「CENTRAL 」商標之結果，自具有不違背其本意
    之不確定犯罪故意，且有欺騙他人之意圖。
五、此外，告訴人之代表人丙○○已於本院九十四年三月二十二
    日審理中，就其指稱自印尼所攜回之仿冒「CENTRAL 」商標
    之代號KB-26 型汽車底盤零件一支（由被告丁○○委託被告
    甲○○所生產，嗣後經正格貿易公司銷往印尼）庭呈扣案，
    經核與被告甲○○於九十三年二月十一日簽署之協議書附圖
    所示之相片相符（附於發查卷第十一頁），足認該扣案之汽
    車底盤零件一支，確為被告丁○○委託被告甲○○生產之KB
    -26 型汽車底盤零件其一，亦足為被告丁○○本件犯罪之佐
    證（被告丁○○之選任辯護人雖稱：告訴人於偵查過程中，
    遲遲未能提出所稱自印尼攜回之仿冒代號KB-26 型汽車底盤
    零件，關於有無此證物，證人即告訴人之代理人劉惠婷所述
    又與證人丙○○不同，則證人丙○○嗣後始於本院審理中提
    出扣案之該汽車底盤零件一支，是否足認與本案有關，亦值
    懷疑云云。然告訴人之代表人丙○○既已提出與告訴狀所附
    相片相同之證物，依被告甲○○、證人丙○○與證人乙○○
    等人之供、證述意旨，又可以推知身為告訴人公司職員之告
    訴代理人劉惠婷，因對於本案提起告訴前之事實經過參與無
    多，致對於案情未臻明瞭，自不能以告訴代理人劉惠婷之陳
    述，指告訴人之代表丙○○之證、指述存有瑕疵。最後，無
    論依證人乙○○之證言，或該協議書上本有之關於「附圖」
    之記載，均足認該扣案之仿冒KB-26 型汽車底盤零件，原於
    被告甲○○與證人丙○○簽署協議書前即已存在，被告蔡天
六、其餘為被告丁○○之辯護及有利證據不採之理由：
  (一)選任辯護人雖稱：立超公司當初將正格公司訂購之零件圖樣
    傳真予佑鴻公司，請佑鴻公司報價時，因為佑鴻公司就其中
    代號KF-40 UPPER 之汽車底盤零件部分沒有模具，需要另外
    開模，費用則為三萬五千元，然立超公司不同意另外支付模
    具費用，故就該代號KF-40 UPPER 之零件部分，立超公司即
    未委託佑鴻公司製造；而無論從系爭代號KB-26 型汽車底盤
    零件之成本與利潤分析（立超公司以每支五十二元之價格取
    得正格公司之訂單，預計交貨一千支，實際交貨一千零九十
    四支，另以每支二十二元之價格委由佑鴻公司承製，其間僅
    有三十元之價差，再扣除需另外支付之鑽孔費用及其餘成本
    後，所餘利潤僅約一、二萬元，自無可能要求佑鴻公司另外
    開模並同意支付費用），或由立超公司實際支付之全部貨款
    （包含委託佑鴻公司生產之全部五項零件，以兩紙面額各為
    四萬六千零八十五元及八萬七千六百六十七元之支票支付，
    計算式詳如陳光龍律師刑事辯護意旨狀所載），均可知立超
    公司僅單純支付佑鴻公司承製汽車零件之費用，並無另外支
    付模具之費用，被告丁○○自無以委請被告甲○○另外開模
    生產之方法侵害告訴人之商標專用權可言等語（詳見前開刑
    事辯護意旨狀及所附之正格公司採購單、立超公司「傳真」
    之報價圖樣文件、送貨單、支票影本）。證人丙○○亦肯定
    稱：「（以KB-26 零件開模具，大概需要多少錢？）以甲○○公司的機器，一套模具大概三萬五千元到四萬元左右」（
    見本院卷第一二五頁審判筆錄）。然查：
    1.立超公司就正格公司原下訂之代號KF-40 UPPER 之汽車底
      盤零件部分，固無出貨之事實（見卷附正格公司採購單之
      記載），惟其未出貨之原因若何，是否係正格公司自行取
      消訂單，不得而知，然如係因模具費用之問題而無法承作
      ，立超公司於回報正格公司，或與正格公司繼續議價之過
      程中，正格公司當能知悉此一事實，然證人即正格公司之
      負責人陳治齊卻證稱：「我們並不會問他（按：指被告丁○○）是否需要開模，也沒有載明尺寸，因為我們已經提
      供樣品給他，為了避免糾紛，所以要他照樣品的尺寸生產
      就好，製程如何我們不干涉」等語（見偵字第一０二五０
      號卷第八十五頁檢察官訊問筆錄），依其證述之意旨，顯
      然「是否需要開模製造」、「模具費用應由立超公司吸收
      或由正格公司給付」、「是否影響及於立超公司承接訂單
      之意願」等，從未成為正格公司與立超公司締約時雙方關
      心之點，則該代號KF-40 UPPER 之汽車底盤零件，是否確
      因另需開模製造、立超公司不願吸收此項成本而未允予承
      製，自值懷疑。
    2.且選任辯護人雖據被告丁○○提出之該立超公司「傳真」
      報價圖樣文件（附於偵字第一０二五０號卷第七十八頁）
      ，對照立超公司實際支付之貨款金額及成本分析（此部分
      詳於後述），以為立超公司並未同意支付模具費用之證明
      。惟該「傳真」文件是否確實存在於本案繫屬前，亦值懷
      疑，蓋：
      (1)依系爭「傳真」報價圖樣文件上記載之字句及筆跡等形
        式觀之（並參前開選任辯護意旨狀之記載意旨），該文
        件似為被告丁○○一人所書，若係如此，被告丁○○原
        於該代號KF-40 UPPER 之汽車底盤零件圖樣項下記載有
        「模具35000 」之字樣，結合下方「請報價」之字句，
        豈不表示同意以三萬五千元之價格支付模具製作成本之
        意？而此要與辯護意旨所稱：被告丁○○不同意支付三
        萬五千元之模具製作成本之情不符。
      (2)選任辯護人就上開包含「模具35000 」等費用之報價，
        於最後一次之辯護意旨狀改稱：為被告甲○○所記載等
        語（見九十四年四月十二日刑事辯護意旨(二)狀第十二頁
        ），然其此部分之陳述，未見記載於任何先前之答辯、
        準備或辯護意旨狀上，與其先前之辯護意旨已有未合；
        況該文件如為被告甲○○回傳之報價文件，何以文件邊
        緣，均無任何顯示為傳真機接收之痕跡（如：接收之時
        間；另比較卷附正格公司傳真之採購單）？再被告甲○○如已就承作代號KB-26 型之汽車底盤零件之費用，報
        價為每支「22」元，被告丁○○又何有惠予提高其報酬
        為每支「25」元之必要（參偵字第一０二五０號卷第十
        五頁附之估價單）？是依上所述，該所謂之「傳真」報
        價圖樣文件，實未可信為真實。
    3.再依立超公司可得之利潤觀之，並非無法吸收委請被告甲○○另行開模製造之成本：
      (1)立超公司雖有以系爭面額各為四萬六千零八十五元及八
        萬七千六百六十七元之支票支付貨款之事實（見本院卷
        第九十七頁、第九十八頁所附之支票影本；另參發查卷
        第十二頁下方之字句），然無從以此即認：立超公司就
        全部應給付予佑鴻公司之貨款，係以該二紙支票完全支
        付。
      (2)事實上，對於契約當事人而言，某筆交易是否有利可圖
        、可得利潤多寡？無非應以總價而非各項細目之單價而
        論，以本件立超公司向正格公司取得訂單而委由佑鴻公
        司承製之汽車底盤零件而論，依其出貨之項目（包含KF
        -40 LOWER、KF-10 UPPER、INNER ARM SHAFT KIT、KB-
        26、T-120 等五項）、數量（參偵字第一０二五０號卷
        第八十七頁之正格公司確認之出貨數量表）與價差（以
        卷附正格公司採購單及佑鴻公司估價單為據）觀之，於
        不計算其他費用與成本之情形下，立超公司可得之利潤
        約達二十八萬元，欲吸收三萬五千元之模具製造費用，
        應有餘裕。
    4.再證人即威玨興業公司之負責人林聰懿，業於第一次到庭
      接受檢察官訊問時，證稱：「（九十二年七、八月間，你
      是否有幫被告甲○○開一個汽車零件之模具？）有的，當
      時只開一組而已」、「當時他拿了一個樣品叫我依樣開模
      」等語（見偵字第一０二五０號卷第四十五頁檢察官訊問
      筆錄），核其所證，與被告甲○○前開經本院採認屬實之
      供述意旨部分，亦相符合，亦足為選任辯護人前開辯護意
      旨不足採之佐證（證人林聰懿其餘之證言不足採之部分，
      詳於後述）。
  (二)至其餘證人之證言部分，證人陳治齊、林聰懿、駱槐（負
    責鍛造加工之業務）雖曾分別於檢察官訊問時證稱：其等於
    交予被告丁○○之樣品、最後取得之汽車底盤零件成品（陳
    治齊證言部分）、製造之模具（林聰懿證言部分）及加工之
    汽車底盤零件上（駱槐證言部分），均未見有何商標標示
    其上云云（見歷次檢察官訊問筆錄）。然查：證人陳治齊、
    林聰懿及駱槐與被告丁○○及甲○○間，分別具有買受人
    及垂直分工角色之關係，被告丁○○及甲○○既因本案經告
    訴人提出告訴，證人陳治齊、林聰懿及駱槐無論基於與二
    名被告業務往來之關係，或自身利害關係之考量，原難期其
    等能為完全合乎真實之證述，況：(1)證人林聰懿最初係稱：
    「樣品上是否有商標，我真的不記得了」（見偵字第一０二
    五０號卷第四十五頁檢察官訊問筆錄），嗣於時間推移後，
    卻反能明確證稱：被告甲○○交付之樣品上並無商標云云，
    其嗣後所為之證述，依其歷程觀之，原有違常理；(2)依證人
    駱槐之證述意旨，被告甲○○依被告丁○○之指示，轉交
    予其加工之零件，僅有兩種規格（見偵字第一０二五０號卷
    第五十五頁檢察官訊問筆錄），則其中是否包含該代號KB-2
    6 型之汽車底盤零件，亦有未明。是依上所述，證人陳治齊
    、林聰懿、駱槐上開所為有利於被告丁○○之證言，均不
    足採為對被告丁○○有利之認定。
七、綜上所述，本件事證明確，被告丁○○之犯行堪以認定。而
    按「行為後法律有變更者，適用裁判時之法律。但裁判前之
    法律有利於行為人者，適用最有利於行為人之法律」，刑法
    第二條第一項定有明文。經查，商標法曾於九十二年五月二
    十八日經總統修正公布，並自公布日起六個月後之九十二年
    十一月二十八日起施行；比較修正前商標法第六十二條第一
    款及修正後商標法第八十一條第一款之規定，可以發現兩者
    在刑度上完全相同，僅部分之構成要件要素有異（至修正前
    商標法第六十三條即現行法第八十二條部分，條文內容並無
    任何更動），是適用裁判前之法律，對於被告丁○○並無更
    有利可言，自應依刑法第二條第一項前段之規定，適用裁判
    時之法律即修正後商標法第八十一條第一款之規定加以論處
    。核被告丁○○所為，係犯修正後（下同）商標法第八十一
    條第一款之未得商標權人同意於同一商品使用相同之註冊商
    標罪，及同法第八十二條之明知為前條商品而販賣罪。其利
    用不知情之被告甲○○為其生產、製造，為間接正犯。又其
    所犯上開二罪間，具有方法與目的之牽連關係，為牽連犯，
    應從一重之商標法第八十一條第一款規定論處。爰審酌被告
    丁○○本件犯罪之動機、目的、手段、與告訴人之關係、侵
    害告訴人商標商品之數量與價額、其雖素行良好（並無任何
    前案記錄，如卷附臺灣高等法院被告全國前案紀錄表所示）
    ，然犯後未能坦承犯行，復未與告訴人達成民事和解等一切
    情狀，予以量處如主文所示之刑，並諭知易科罰金之折算標
    準，以示懲儆。至證人丙○○庭呈扣案之代號KB-26 型汽車
    底盤零件一支（封袋註明「被告製作」者），既為被告蔡天
    販賣之商品，應依商標法第八十三條之規定宣告沒收。
貳、甲○○無罪部分：
一、公訴意旨雖另認：被告甲○○就被告丁○○之前開犯罪，與
    之具有犯意之聯絡與行為之分擔，均為共同正犯等語。惟按
    「犯罪事實應依證據認定之，無證據不得認定犯罪事實」；
    不能證明被告犯罪者，應諭知無罪之判決，刑事訴訟法第一
    百五十四條第二項、第三百零一條第一項分別定有明文。訊
    據被告甲○○堅詞否認有何公訴意旨所指之犯嫌，並以前詞
    置辯（詳見本判決理由欄壹、三、(二)部分所載）。
二、而查，被告甲○○固有受被告丁○○之委託製造該代號KB-2
    6 型汽車底盤零件之事實，惟依被告丁○○本為汽車底盤零
    件之製造業者，被告甲○○則僅為下游之代工廠商之事實，
    被告甲○○有無可能認識被告丁○○並非該「CENTRAL 」商
    標之商標權人、是否能期待其有此認識或應加以究明？本值
    保留。而實際上：
  (一)依該協議書第二條第一點所明載之：「乙方（按：指告訴人
    ）在此確認並承諾以下事項：(一)甲方（按：即佑鴻公司）之
    所以接受第三人之委託而為前述行為，係因第三人（按：即
    被告丁○○）自稱其為乙方之商標代理人，而甲方在未經查
    證下即聽信第三人之說詞所致」，足認依告訴人之代表人丙○○於本件提出告訴前之認知，亦肯認被告甲○○並無侵害
    告訴人商標之故意存在。
  (二)事實上，證人丙○○於本院審理中，亦確實到庭證稱：「（
    你有無委託甲○○生產過CENTRAL這個商標的零件？）從來
    沒有」、「（在本件案發之前，甲○○知不知道CENTRAL 的
    商標，是你們公司的商標？）我去甲○○公司時，他並不知
    道CENTRAL 商標是我們公司的商標」、「當初我去他們公司
    的時候，甲○○是跟我說不知道這個商標是我們公司的，但
    甲○○知道有這個商標」等語（見本院九十四年三月二十二
    日審判筆錄第二十頁、第二十二頁、第二十五頁），核其所
    為證述意旨，與協議書所載告訴人「確認」之事實相符，是
    自無從認被告甲○○於受被告丁○○之委託、承製該代號KB
    -26 型之汽車底盤零件時，對於侵害告訴人商標之事實，已
    有認識。
三、此外，復查無其他積極證據，足認被告甲○○確有犯罪之故
    意，或與被告丁○○有犯意之聯絡，既不能證明被告甲○○
    犯罪，揆諸前揭法條規定，即應諭知其無罪之判決。
據上論斷，應依刑事訴訟法第二百九十九條第一項前段、第三百
零一條第一項，商標法第八十一條第一款、第八十二條、第八十
三條，刑法第二條第一項前段、第十一條、第五十五條、第四十
一條第一項前段，罰金罰鍰提高標準條例第二條，判決如主文。
中　  華　　民　　國　九十四　年　  四    月  二十九　日
                臺灣臺中地方法院刑事第六庭
                    審判長法  官  簡 源 希
                          法　官  林 念 祖
                          法  官  鄧 敏 雄
上正本證明與原本無異
如不服本判決，應於送達後十日內向本院提出上訴狀（須附繕本
），上訴於臺灣高等法院臺中分院。
                          書記官  黃 士 益
中  　華　　民　　國　九十四　年    七    月  二十九　日
附錄本案論罪科刑法條全文：
商標法第八十一條第一款：
未得商標權人或團體商標權人同意，有下列情形之一者，處三年
以下有期徒刑、拘役或科或併科新臺幣二十萬元以下罰金：
一　於同一商品或服務，使用相同之註冊商標或團體商標者。
商標法第八十二條：
明知為前條商品而販賣、意圖販賣而陳列、輸出或輸入者，處一
年以下有期徒刑、拘役或科或併科新臺幣五萬元以下罰金。
